臺灣板橋地方法院交通事件裁定　　　 100年度交聲字第1595號
原處分機關　交通部公路總局臺北區監理所板橋監理站
異　議　人
即受處分人　張文男
上列異議人因違反道路交通管理處罰條例案件，對於交通部公路
總局臺北區監理所板橋監理站於民國100 年5 月12日以板監裁字
第裁41-C00000000號違反道路交通管理事件裁決書所為之處分，
聲明異議，本院裁定如下：
    主  文
異議駁回。
    理  由
一、異議意旨略以：民國100 年4 月9 日凌晨3 時40分許，異議
    人是在新北市○○區○○路2 巷5 號家門口休息，異議人雖
    有喝一點小酒，但未騎機車，不料中和第一分局南勢派出所
    警員巡邏路過，看異議人有點酒意，即要求異議人酒測檢查
    ，但異議人是將機車停在家門口在休息之中，為何要酒測，
    異議人當然不服，拒絕接受酒測及簽名，異議人確實未騎機
    車，人在家門口休息為何要酒測及簽名，這樣是沒有道理的
    ，難道在休息也有罪，異議人對此舉發深感不服，爰依法聲
    明異議等語。
二、按汽車（包括機器腳踏車）駕駛人拒絕接受酒精濃度測試之
    檢定者，處新臺幣六萬元罰鍰，並當場移置保管該汽車及吊
    銷該駕駛執照，道路交通管理處罰條例第35條第4 項前段定
    有明文。又汽車駕駛人曾依同條例第35條第4 項前段規定吊
    銷駕駛執照者，三年內不得考領駕駛執照；又前四項不得考
    領駕駛執照規定，於汽車駕駛人係無駕駛執照駕車者，亦適
    用之，道路交通管理處罰條例第67條第2 項前段、第5 項亦
    有明文規定。
三、經查：
  (一)本件異議人即受處分人張文男於100 年4 月9 日凌晨3 時40
    分許，無駕駛執照駕駛車牌號碼FWC-511 號重型機車，於新
    北市○○區○○街2 巷口，因「酒駕拒測」之違規，經新北
    市政府警察局中和第一分局南勢派出所警員黃致仁掣單舉發
    ，嗣原處分機關於100 年5 月12日以板監裁字第裁41-C0000
    0000號違反道路交通管理事件裁決書，依道路交通管理處罰
    條例第24條、第35條第4 項、第67條第2 項之規定（原處分
    漏引第24條及第67條第2 項），處異議人罰鍰新臺幣六萬元
    ，三年內不得考領駕駛執照，並應參加道路交通安全講習。
    異議人於同日收受該裁決書後於100 年5 月19日提起聲明異
    議，嗣原舉發機關於100 年6 月2 日以新北警中一交字第10
    00022055號函覆「....二、本案據執勤員警陳述，100 年04
    月09日03時40分見駕駛人騎乘FWC-511 號普重機車，沿忠孝
    街行駛，因沿路大聲咆哮，員警遂在中和區○○街2 巷攔停
    該車，員警於談話時發現張君身上酒味濃厚，依法要求接受
    酒精濃度呼氣測試檢定，惟遭張君以消極方式拖延拒絕酒測
    ，執勤員警依『道路交通管理處罰條例』第35條第4 項舉發
    。」等情，有上開裁決書、交通部公路總局臺北區監理所板
    橋監理站送達證書、聲明異議狀、原舉發機關新北市政府警
    察局中和第一分局100 年6 月2 日新北警中一交字第100002
    2055號函、新北市政府警察局100 年4 月9 日北警交字第C0
    0000000 號舉發違反道路交通管理事件通知單（以下簡稱舉
    發通知單）等件影本附卷可稽。
  (二)異議人之聲明異議狀內雖一再稱本件舉發地點是在其家門口
    云云，惟查，異議人於本件舉發當時其實並未住在該舉發地
    點，該地點其實是其姪子的住處（即新北市○○區○○街2
    巷5 號1 樓）附近。異議人當天是自其位在新北市○○區○
    ○路二段261 巷7 之3 號的居所騎機車前去其姪子的住處找
    姪子，而在姪子住處門前附近為警攔查欲施以酒測等情，業
    據異議人於本院訊問時陳明在卷（見本院卷第17、19頁），
    故異議人之聲明異議狀內一再稱本件舉發地點是在其家門口
    云云，要非事實，應先予敘明。
  (三)又證人即本件舉發警員黃致仁於本院訊問時到庭結證稱：「
    （問：本件違規通知單是否是你所舉發？）是的。（問：卷
    附受理違反交通管理案件被通知人申訴理由調查表內記載警
    方過程中皆有錄影存證，當時是否確實有錄影？）是的。提
    出現場錄影光碟片1 張。（問：你當時所見到異議人違規的
    情形為何？）他酒駕，他騎在中和區○○街2 巷那邊，他有
    酒後亂漫罵他人，我過去盤查他，我聞到他身上有酒味的時
    候就開始錄影。（問：你最初看到異議人的時候是在哪裡？
    ）忠孝街2 巷口，他騎到他家前面的時候，我追他到他家門
    口，我把他攔停到他家門口前面。（問：是他自己將機車停
    在他家門口，還是他騎著機車行進中，你將他攔停？）是我
    把他攔停。（問：你看到異議人他確實有騎著機車嗎？）是
    的，他確實有騎乘機車，他確實有駕駛的動作。（問：你看
    到異議人騎著機車前進，差不多有多長的距離？）5 到10公
    尺。（問：異議人在聲明異議狀內記載說，他當時是在中和
    區○○路2 巷5 號他家門口休息，是否如此？）不是。（問
    ：你將他攔停下來之後的情形如何？）我聞到他有酒味，我
    請所內的同仁將酒測器拿到現場，但是異議人拒絕酒測等語
    （見本院卷第17、18頁之100 年9 月9 日訊問筆錄）。衡以
    證人黃致仁為執勤警員，僅係於執行勤務適時發現異議人有
    上開違規情形而舉發，其與異議人素不相識，復無怨隙，應
    無設詞攀誣，或虛構違規事實以陷害異議人之可能。再警員
    執行公務時，本身即受有行政懲處責任之監督，且其到庭具
    結作證，更係以刑事責任擔保其證言之真實性，故證人前開
    證述內容，應無不可採信之處。況異議人於聲明異議狀亦自
    陳：有喝一點小酒，是補藥酒等語（見本院卷第3 頁），復
    於本院訊問時陳稱：「（問：你當天是在何處喝酒的？）在
    我家，興南路二段261 巷7 之3 號。....（問：你是如何從
    興南路到忠孝路的？）騎摩托車去的。（問：既然如此，你
    為何說你沒有騎摩托車？）我確實有騎車，但是警察看到我
    的時候，我是在我家姪兒的門口等他應門，我在那裡十幾分
    鐘了，警察並不是我騎車的時候把我攔下的等語（見本院卷
    第19頁），益徵異議人確有酒後駕駛機車之事實無疑，是異
    議人空言辯稱其未騎機車為何要酒測云云，無非卸責之詞，
    殊不可採。
  (四)且查，本院於100 年12月6 日當庭勘驗證人黃致仁於100 年
    9 月9 日所提出之錄影光碟，勘驗結果為：「光碟內有二個
    影音檔，一個檔案名稱為『忠孝街2 巷內酒駕拒測』，另一
    檔案名稱為『酒駕拒測』。檔案名稱『忠孝街2 巷內酒駕拒
    測』，錄影時間長度15分47秒，錄影內容為警員詢問異議人
    是否願意接受呼氣酒精濃度檢測，異議人表示不願意接受，
    且拒絕收受舉發通知單後，異議人轉身走離現場之情形。該
    檔案錄影時間第11分55秒起異議人與警員對話內容如下：（
    警員：伯仔，我現在問你，你有要酒測嗎？）異議人：我為
    什麼要酒測？（警員：你若不要酒測喔？你確定？）異議人
    ：嘿啊。（警員：確定你不要酒測？）異議人：我為什麼..
    ..我為什麼要酒測。（警員：我就跟你寫拒測。）異議人：
    我沒有違法，為什麼要酒測，我有違法，你給我酒測啊。（
    另一警員：張先生現在時間民國100 年4 月9 日3 點43分，
    我們剛剛看到你騎乘重機車FWC 一橫511 ，騎乘在經過忠孝
    街2 巷這邊。）異議人：嘿。（另一警員：我們剛剛問你有
    沒有要配合酒測，因為我們聞到你身上濃厚的酒味。）異議
    人：我為什麼要酒測。（另一警員：沒關係，我先問啦，你
    要不要嘛？）（警員：你若..你有沒有..）異議人：我不要
    酒測啊，我為什麼要酒測。（另一警員：不要嘛，我現在第
    一次告知你，你不要嘛。）異議人：我..我又沒有騎車，為
    什麼要叫我酒測。（警員：你若不要不要緊。）異議人：嘿
    那，嘿那。你給我..我來報給你，看你有查這也沒什麼，你
    這是最重要，你們作警察，這是最重要的地方，對不對？（
    錄影時間第12分50秒起至13分10秒，警員與異議人未對話，
    錄影畫面僅攝得異議人，畫面中異議人眼光注視警員胸前位
    置）（警員對著另一警員：土城也是在一樣是在板橋嘛？）
    （另一警員：對。）異議人：現在是怎樣？現在是在寫哪一
    條？（警員：你不要酒測啊，我給你開紅單。）異議人：這
    ..怎會，我不要酒測，你給我開紅單。（警員：我就有看到
    你騎摩托車。）異議人：啊，喔。你看..你看到我開..騎摩
    托車，你要給我開紅單，我要來買檳榔。（錄影時間第13分
    38秒，異議人轉身走開）（警員：伯仔，伯仔，我現在問你
    ，紅單你要嗎？）（異議人轉身回答）異議人：我不要啦！
    （警員：那這樣摩托車我們要..我們要扣走喔。）異議人：
    啊？你是要怎樣扣走，我是騎贓車嗎？（警員：摩托車我們
    要拿走喔。）異議人：是贓車嗎？（警員：要扣車，依法規
    定要扣車。）異議人：啊！是要怎樣扣！扣我的車。（警員
    ：因為你酒駕。）異議人：沒有啦！我什麼酒駕。（警員：
    你現在拒測。）異議人：我就..我就沒有騎車，你怎麼說我
    酒駕。（錄影時間第14分3 秒，異議人再次轉身走開）異議
    人：..（異議人聲音與警員聲音重疊無法辨識）（警員：我
    現在要把你..要把你的車子扣起來。）（異議人轉身回答）
    異議人：你扣扣看。（警員：你有要那個嗎..）異議人：你
    ..你不要緊，你給我牽去派出所，南勢角看看。（警員：嗯
    。）異議人：明天..我後天..（警員：嗯）異議人：要給我
    ，我叫你給我道歉。（警員：嗯，好。）異議人：你給我牽
    走，我就不要了。（錄影時間第14分22秒，異議人走離現場
    ，錄影畫面已無異議人身影，異議人聲音變小）」等情，有
    本院100 年12月6 日勘驗結果之筆錄1 份在卷可稽（見本院
    卷第31、32頁），核與證人黃致仁於本院證述情形相符。由
    上開勘驗結果可得知：舉發員警所為本件取締程序之執行過
    程，尚無任何不違法或不當之處，至為明確。異議人對於員
    警多次詢問是否接受施以酒測，除一再質疑其為何需要接受
    酒測外，亦曾明確表示拒絕接受酒測，異議人確有拒絕接受
    酒測之違規事實無訛。
  (五)另查，證人即舉發員警黃致仁於本院訊問時雖證稱：「（問
    ：你當時有當場舉發異議人拒絕接受酒精濃度檢定的舉發通
    知單嗎？）我有問過他是否願意拿這張單子，他表示不願意
    ，就自己離開，我就把車扣下來帶返所，直接在派出所內製
    單，因為他在現場不願意拿那個單子。（問：你當時如何得
    知他的年籍資料？）我有問他。（問：他有拿證件給你看嗎
    ？）沒有，是他告訴我的，我才去查到，也有相片可以確認
    是他。」等語（見本院卷第18頁之100 年9 月9 日訊問筆錄
    ），然本院於100 年12月6 日當庭勘驗證人黃致仁於100 年
    9 月9 日所提出之錄影光碟，勘驗結果為：「....（錄影時
    間第12分50秒起至13分10秒，警員與異議人未對話，錄影畫
    面僅攝得異議人，畫面中異議人眼光注視警員胸前位置）（
    警員對著另一警員：土城也是在一樣是在板橋嘛？）（另一
    警員：對。）異議人：現在是怎樣？現在是在寫哪一條？（
    警員：你不要酒測啊，我給你開紅單。）異議人：這..怎會
    ，我不要酒測，你給我開紅單。（警員：我就有看到你騎摩
    托車。）異議人：啊，喔。你看..你看到我開..騎摩托車，
    你要給我開紅單，我要來買檳榔。（錄影時間第13分38 秒
    ，異議人轉身走開）（警員：伯仔，伯仔，我現在問你，紅
    單你要嗎？）（異議人轉身回答）異議人：我不要啦！（警
    員：那這樣摩托車我們要..我們要扣走喔。）異議人：啊？
    你是要怎樣扣走，我是騎贓車嗎？（警員：摩托車我們要拿
    走喔。）異議人：是贓車嗎？（警員：要扣車，依法規定要
    扣車。）異議人：啊！是要怎樣扣！扣我的車。（警員：因
    為你酒駕。）異議人：沒有啦！我什麼酒駕。（警員：你現
    在拒測。）異議人：我就..我就沒有騎車，你怎麼說我酒駕
    。（錄影時間第14分3 秒，異議人再次轉身走開）異議人：
    ..（異議人聲音與警員聲音重疊無法辨識）（警員：我現在
    要把你..要把你的車子扣起來。）（異議人轉身回答）異議
    人：你扣扣看。（警員：你有要那個嗎..）異議人：你..你
    不要緊，你給我牽去派出所，南勢角看看。（警員：嗯。）
    異議人：明天..我後天..（警員：嗯）異議人：要給我，我
    叫你給我道歉。（警員：嗯，好。）異議人：你給我牽走，
    我就不要了。（錄影時間第14分22秒，異議人走離現場，錄
    影畫面已無異議人身影，異議人聲音變小）」等情，業如前
    述，顯見證人黃致仁當時在確認異議人拒絕接受酒測後，有
    在現場填製舉發通知單（此觀諸上開勘驗結果：警員對著另
    一警員稱：「土城也是在一樣在板橋嘛？」，另一警員回答
    ：「對」。異議人：「現在是怎樣？現在是在寫哪一條？」
    ，警員：「你不要酒測啊，我給你開紅單。」等語自明），
    但因異議人在證人尚未完成舉發程序時，即表明不願意收受
    該舉發通知單，並逕行轉身走離現場，警員始返回勤務處所
    ，於確認異議人詳細年籍資料後，同日完成製單舉發。又本
    件舉發通知單確有另行以郵寄方式送達於異議人張文男乙情
    ，亦有原舉發機關傳真至本院之中華民國郵政大宗掛號函件
    資料1 紙在卷可稽（見本院卷第34頁），故舉發通知單雖未
    當場交付異議人收受（按：警員在舉發通知單上固已註明「
    拒簽拒收」，但警員尚未告知駕駛人應到案時間及處所及記
    明事由與告知事項），然送達程序已以郵寄送達之方式而完
    成，是舉發機關已依法完成舉發行為，其舉發程序並無違法
    ，附此敘明。
四、綜上所述，異議人確有於上開時、地駕駛機車而拒絕接受酒
    精濃度測試之檢定的違規事實無訛。又異議人並無機車駕駛
    執照，此有證號查詢機車駕駛人資料1 紙附卷足憑，其係無
    駕駛執照駕駛機車，依道路交通管理處罰條例第67條第5 項
    規定，適用同條第2 項之三年內不得考領駕駛執照之規定。
    是原處分機關依道路交通管理處罰條例第24條、第35條第4
    項、第67條第2 項之規定（原處分漏引第24條及第67條第2
    項，應予補充），裁處異議人罰鍰新臺幣六萬元，三年內不
    得考領駕駛執照，並應參加道路交通安全講習，核無違誤。
    本件異議為無理由，應予駁回。
據上論斷，應依道路交通管理處罰條例第87條第2 項，道路交通
事件處理辦法第18條，裁定如主文。
中    華    民    國   100    年    12    月    30    日
                      刑事第一庭  法  官  戴嘉清
以上正本證明與原本無異。
如不服本裁定應於送達後5 日內向本院提出抗告狀。
                                  書記官  廖貞音
中    華    民    國   100    年    12    月    30    日